【裁判字號】    95,交易,111
【裁判日期】    950628
【裁判案由】    過失傷害
【裁判全文】
臺灣臺北地方法院刑事判決             95年度交易字第111號
公  訴  人  臺灣臺北地方法院檢察署檢察官
被      告  丁○○
                      樓
上列被告因過失傷害等案件，經檢察官提起公訴（94年度偵字第
22562 號）、移送併辦及追加起訴（95年度偵字第4931號），本
院判決如下：
    主  文
丁○○因過失傷害人，處有期徒刑參月；又駕駛動力交通工具肇
事，致人受傷而逃逸，處有期徒刑拾月。應執行有期徒刑壹年。
    事  實
一、丁○○於民國94年9月13日上午8時0 分至15分某時刻許，騎
    車號ASB-982 號重型機車，沿臺北市○○區○○路（起訴書
    誤載為莊敬路289 巷）由南往北方向行駛，於行經莊敬路與
    松平路（當時路牌仍同時標示為莊敬路239 巷）交叉路口時
    ，本應注意減速慢行，遇有行人穿越時，無論有無交通警察
    指揮或號誌指示，均應暫停讓行人先行通過，而依當時情況
    ，亦無不能注意之情事，竟疏未注意貿然左轉松平路口行駛
    ，適有行人乙○○○帶其孫子丙○○，因見號誌為綠燈而在
    該處行經行人穿越道，詎丁○○仍貿然前行，進而以機車前
    車頭撞擊丙○○，致丙○○倒地，受有頭部外傷、左眼角擦
    傷等傷害。丁○○明知汽車駕駛人駕駛車輛肇事致人受傷，
    應即採取救護或其他必要之措施，並向警察機關報告，不得
    駛離現場，竟未救護傷患並報警處理，即逕行駕車逃離現場
    。嗣經乙○○○由後追趕至丁○○所承租位於莊敬路325巷3
    號之店面，因丁○○否認有過失，始由丙○○之父甲○○報
    警處理。
二、案經丙○○之法定代理人甲○○訴由臺北市政府警察局信義
    分局報告臺灣臺北地方法院檢察署檢察官偵查起訴及移送併
    辦與追加起訴。
    理  由
一、訊據被告丁○○固坦承有於當日駕駛上開機車與丙○○發生
    交通事故，惟矢口否認有過失傷害與肇事逃逸之犯行，辯稱
    ：當日伊駕車行經莊敬路289 巷與莊敬路路口時，丙○○與
    一位年輕太太並行迎面向巷口走來，丙○○邊走邊玩未曾注
    意伊之機車已煞停於莊敬路289 巷巷道，才會撞上伊之機車
    而自行跌坐於地上，當伊想下車抱起丙○○時，丙○○已自
    行站起來，因丙○○當時並未受傷，以為無事便向丙○○說
    聲：「對不起，以後走路要小心」等語，才駕車離開，顯見
    伊並無過失，亦無肇事逃逸，且事發地點係在莊敬路289 巷
    巷口，而非公訴意旨所指松平路與莊敬路路口，況松平路、
    莊敬路路口距離信義國小很近，上午8 時許有許多交通導護
    ，即不可能讓伊闖紅燈撞及丙○○，自不因伊事後基於道義
    責任願意賠償丙○○2萬元，遽認伊有罪云云。
二、經查：
  (一)本件被告駕車撞擊丙○○之地點與時間，業據證人即當日接
    獲臺北市政府警察局信義分局勤務中心通報而於第一時間前
    往現場之證人戊○○於本院審理時結證稱：「（問：94年9
    月13日有無到莊敬路附近去處理一件交通事故？）（答：那
    天收到信義分局勤務中心通報，我當時在專門處理交通事故
    勤務，我在外面巡邏，接獲通報後我就到莊敬路237 號，那
    是一間住宅或輪胎行，到現場發現現場沒有人也沒有肇事車
    輛，我就問附近的輪胎行剛剛有無發生車禍，輪胎行的人說
    有，但是輪胎行的人說，受傷的人已經自己去醫院了，我就
    問勤務中心是否幫我問是送去何家醫院，勤務中心幫我求證
    ，輪胎行的人說到臺北醫學院去，後來我就直接到醫院找受
    傷的人，我有找到甲○○與乙○○○，甲○○提供我一部重
    型機車車號，號碼我現在記不得，當時我就由他提供的車號
    用我掌上型電腦查，發現機車所有人就住在附近，我就去找
    所有人就是丁○○，我問他剛才是否有在哪邊發生車禍，他
    說有撞到但是又沒有怎麼樣，他就離開了，我問他是否願意
    隨我到醫院去，看是要如何處理比較好，被告說好就跟著我
    去醫院，被告的太太也一起去，事後他們協調，但是協調的
    結果我不清楚。）... （問：事發地點？）（答：我接獲地
    點是莊敬路237 號，我問輪胎行，輪胎行說有發生車禍。）
    （提示偵卷22562號第28頁問：照片是否即為發生車禍地點
    ？）（答：是，在莊敬路237號旁邊就是松平路口239巷。）
    （問：輪胎行附近是否有一家豐德動物醫院？）（答：對，
    就在輪胎行隔壁。）（問：何人通知你去莊敬路237 號？）
    （答：接獲勤務中心通知的地點。）（提示本院卷第65頁問
    ：是否根據這一通報案電話去處理的？）（答：是。）」（
    見本院卷第84、85頁）。而由臺北市政府警察局信義分局所
    檢附當日該局勤務指揮中心受理各類案件記錄單之資料顯示
    ，接獲報案之時間為當日上午8 時51分，並載明「豐德動物
    醫院」為報案人，此有該紀錄單在卷可稽（見本院卷第65頁
    ），核與臺北市政府警察局信義分局當日之公務電話記錄簿
    、員警工作記錄簿分別載明：「莊敬路237 號前車禍」、「
    處理莊敬路237 號車禍」、「發話時間94年9月13日8時15分
    」之內容相符（見本院卷第50-51 頁）。又臺北市○○路與
    松平路口為一設有道路交通號誌及行人穿越道之路口，該松
    平路口同時標示為「莊敬路239 巷」，巷口旁即為設有招牌
    「小鍾汽車」之輪胎行，其門牌為莊敬路237 號，「小鍾汽
    車」隔壁即為「豐德動物醫院」等情，亦有當地現場照片及
    地圖（見本院卷第18、38、92-95 頁）附卷可佐。綜此，由
    上開證人證詞及相關事證顯示，被告駕車撞及丙○○之地點
    與時間，應為莊敬路與松平路（同時標示為莊敬路239 巷）
    之交叉路口，時間則在94年9月13日上午8時許至臺北市政府
    警察局信義分局勤務指揮中心接獲報案之8 時15分某時許，
    被告所辯事發地點係在莊敬路289巷巷口，尚非可採。
  (二)關於本件交通事故之經過，已據證人即當時陪同丙○○經過
    該路口之乙○○○於本院審理時結證稱：「（問：94年9 月
    13日上午你有帶丙○○外出而發生車禍？）（答：有，當天
    早上八點時，我帶丙○○去信義國小上學，我帶丙○○走騎
    樓，到了輪胎行那個紅綠燈，我看已經有人走，我才跟在後
    面走，丙○○走在我的前面，我走在他後面保護他，走斑馬
    線，被告從莊敬路左轉到這個巷子，撞到丙○○，丙○○倒
    在地上，我看電視上說，發生車禍要記車牌號碼，我就一直
    跑去追被告，因為我看不清楚車牌號碼我就一直叫『先生、
    先生停下來』，後來被告有停下來，被告說我就住在這邊的
    店中做生意，我就隨他進入店中，店中是賣雞肉飯、排骨飯
    ，進入店中被告生氣大聲說他又沒有撞到人，我就出來告訴
    被告說如果有事情你要負責，被告就說妳不會去告，我就出
    來打公用電話給我兒子甲○○叫他過來，我也叫甲○○報警
    ，後來丙○○自己來找我，甲○○來了之後也去店中找被告
    ，被告說我這樣左轉並沒有錯，我這樣走就是要這樣左轉，
    不然你去問你兒子，我兒子進入店中時，被告聲音比較小，
    說他撞到小孩沒有把小孩扶起來是他不對，我們就帶小孩去
    台北醫學院，在北醫附近派出所也有報案。）（問：當時是
    如何撞到的？）（答：被告左轉過來撞到丙○○的腳，丙○○就跌倒，當時我怕丙○○腦震盪。）」（見本院卷第86、
    87頁），核與證人即被害人丙○○於警詢時證稱之情節大致
    相符（見94年度偵字第22562 號偵卷第20頁）。又被告於偵
    訊時自承：「（問：在94年9 月13日上午，除了你，有無其
    他人使用這部機車？）（答：只有我，沒有其他人。）（問
    ：這部機車的前蓋擦痕，是否於94年9 月13日上午與告訴人
    撞擊所造成？）（答：是。）」（見同偵卷第44頁），於本
    院審理時亦坦承當時騎車時確有撞擊丙○○，且證人即員警
    戊○○證稱：「我問他剛才是否有在哪邊發生車禍，他說有
    撞到但是又沒有怎麼樣，他就離開了，我問他是否願意隨我
    到醫院去，看是要如何處理比較好，他說好就跟著我去醫院
    ，被告的太太也一起去」等情，亦已如前述，而被告所有上
    開機車前蓋有擦痕，復有照片在卷可證（見同偵卷第26頁）
    。另丙○○因本件交通事故受有頭部外傷、左眼角擦傷之傷
    害，復有台北醫學大學附設醫院所開立之診斷證明書在卷可
    證。綜此，由上開證人證詞、被告之陳稱與診斷證明書等相
    關證物，足見被告當日確有因駕車行為，撞擊因綠燈而通行
    於行人穿越道上之丙○○，且致丙○○受有上開之傷害，並
    於肇事後未救護傷患，即逕行駕車逃離現場。
  (三)按汽車行近行人穿越道前，應減速慢行，遇有行人穿越時，
    無論有無交通警察指揮或號誌指示，均應暫停讓行人先行通
    過，道路交通安全規則第103條定有明文。再按刑法第185條
    之4 之肇事致人死傷逃逸罪，係以處罰肇事後逃逸之駕駛人
    為目的，俾促使駕駛人於肇事後能對被害人即時救護，以減
    少死傷，是該罪之成立祇以行為人有駕駛動力交通工具肇事
    ，致人死傷而逃逸之事實為已足，至行為人之肇事有否過失
    ，則非所問，迭據最高法院闡釋甚明。本件被告當日駕車行
    經莊敬路與松平路之交叉路口時，原應注意暫停讓行人先行
    通過，而依當時情況，亦無不能注意之情事，竟疏未注意即
    貿然左轉松平路口行駛，致駕車撞擊因綠燈而通行在行人穿
    越道上之丙○○，被告駕車有過失甚明。又丙○○因被告駕
    車撞擊跌倒而受有上開之傷害，其所受傷害即與被告過失駕
    車行為間有因果關係。另被告自承駕車撞擊丙○○時，曾停
    車準備抱起丙○○，因丙○○自行站起來便騎車走了，顯見
    被告知悉丙○○曾有受撞擊而跌倒之情事，卻未下車察看或
    報警處理，旋即騎車駛離現場，被告意圖逃逸、規避責任之
    心態昭然若揭，被告有肇事逃逸之舉，亦堪認定。
  (四)被告雖辯稱當日丙○○之祖母並未陪同在旁，且丙○○係邊
    走邊玩才會自行撞上伊之機車而跌坐於地上，況當時正值上
    學期間，信義國小導護媽媽怎可能容許伊駕車闖紅燈而撞上
    丙○○，並請求傳喚導護媽媽云云。惟查，被告於警詢、偵
    訊時，已一再指稱當時係由一位婦人陪同丙○○，且未曾提
    及丙○○有邊走邊玩之情事（見94年度偵字第22562 號卷第
    21、39頁），而當時係由丙○○之祖母乙○○○陪同丙○○
    前往學校上學，業據證人乙○○○證述在卷，已如前述，顯
    見被告所辯即非可採。又本件交通事故發生於上午8時0分至
    15分某時許，已如前述，而我國國小學生上學時間至遲約為
    上午7 時50分許，一般導護義工約在此時即已收隊，且被告
    於警詢、偵訊時均未指出有導護媽媽見聞發生本件交通事故
    ，於本院審理時亦未指明應傳喚哪位義工媽媽，況本件事證
    明確已如前述，則被告上開證人之聲請，核屬不必要。
  (五)綜上所述，被告以上開情詞置辯，無非係事後卸責之詞，不
    足採信。是本件事證明確，被告犯行堪以認定，應予依法論
    科。
二、核被告所為，係犯刑法第284條第1項前段之過失傷害罪與第
    185條之4之駕駛動力交通工具肇事致人受傷逃逸罪。被告所
    犯上開二罪，犯意各別，構成要件互異，應予分論併罰。又
    被告騎車行經行人穿越道，卻不依規定禮讓行人優先通行，
    因而致丙○○受有上開傷害，就其所犯過失傷害罪部分，即
    應依道路交通管理處罰條例第86條第1 項規定加重其刑。爰
    審酌：(一)被告係專科畢業之學歷，以從事保全為業，且自承
    係從公賣局退休，顯有相當之智識程度；(二)被告係因過失，
    始駕車撞擊丙○○，造成丙○○受有頭部外傷、左眼角擦傷
    等傷害之犯罪手段與危害程度；(三)被告駕車肇事後，不僅逃
    離現場，且對於被害人及其家屬均不予聞問，而未與被害人
    達成民事和解，並於警詢、偵訊及本院審理時均未能坦承犯
    行，更於偵、審程序中故意誤導肇事地點，任意指摘臺北市
    政府警察局信義分局所所做受理各類案件記錄單、公務電話
    記錄簿之正確性（見本院卷第89頁），造成案情之晦暗不明
    與審理程序之延宕，顯見犯後態度惡劣，毫無悔意，非予重
    懲實不足以惕勵其改過向善等一切情狀，就其所犯各罪，分
    別量處如主文所示之刑，並定其應執行刑，以資懲儆。
三、移送併辦部分：公訴人以95年度偵字第4931號移送併辦部分
    ，係針對被告同一過失駕車行為而移送，附此敘明。
據上論斷，依刑事訴訟法第299 條第1 項前段，道路交通管理處
罰條例第86條第1項，刑法第284條第1 項前段、第185條之4、第
51條第5款，罰金罰鍰提高標準條例第1條前段，判決如主文。
中    華    民    國    95    年    6     月    28    日
                      交通法庭審判長  法  官  周占春
                                      法  官  林晏如
                                      法  官  林孟皇
上正本證明與原本無異。
如不服本判決，應於判決送達後10日內向本院提出上訴狀（應抄
附繕本）。告訴人或被害人如對於本判決不服者，應具備理由請
求檢察官上訴，其上訴期間之計算係以檢察官收受判決正本之日
期為準。
                                      書記官  宋德華
中    華    民    國    95    年    6     月    28    日
附錄本案論罪科刑法條全文：
中華民國刑法第284 條
因過失傷害人者，處六月以下有期徒刑、拘役或五百元以下罰金
；致重傷者，處一年以下有期徒刑、拘役或五百元以下罰金。
從事業務之人，因業務上之過失傷害人者，處一年以下有期徒刑
、拘役或一千元以下罰金；致重傷者，處三年以下有期徒刑、拘
役或二千元以下罰金。
中華民國刑法第185條之4
駕駛動力交通工具肇事，致人死傷而逃逸者，處六月以上五年以
下有期徒刑。


司法院資訊處製作；財團法人民間司法改革基金會備份。
